臺灣高等法院臺南分院刑事判決　　　　　　　九十一年度上易字第三四九號　　Ｃ
　　　上　訴　人　臺灣臺南地方法院檢察署檢察官
　　　被　　　告　甲　○　○
右上訴人因被告竊盜等案件，不服臺灣臺南地方法院九十年度易字第二四○二號中華
民國九十一年一月七日第一審判決（起訴案號：臺灣臺南地方法院檢察署九十年度偵
字第七二七八號），提起上訴，本院判決如左：
      主      文
上訴駁回。
      理      由
一、公訴意旨略以：被告甲○○明知楊朝宗（已判刑確定）委請黃志成（已不起訴處
    分）載運之Ｈ型鋼鐵十五支係來歷不明之贓物，竟貪圖可獲巨利，仍以每公斤新
    台幣三點二元之低價，向楊朝宗買受上述鋼鐵，致使楊朝宗獲得四萬五千零八十
    元之贓款。因認被告甲○○涉有刑法第三百四十九條第二項之故買贓物罪嫌。
二、按犯罪事實應依證據認定之，無證據不得推定其犯罪事實；又不能證明被告犯罪
    者，應諭知無罪之判決，刑事訴訟法第一百五十四條、第三百零一條第一項分別
    定有明文。又認定不利於被告之事實，須依積極證據，苟積極證據不足為不利於
    被告事實之認定，即應為有利於被告之認定，更不必有何有利之證據；認定犯罪
    事實所憑之證據，雖不以直接證據為限，間接證據亦包括在內；然而無論直接或
    間接證據，其為訴訟上之證明，須於通常一般之人均不致有所懷疑，而得確信其
    為真實之程度者，始得據為有罪之認定，倘其證明尚未達到此一程度，而有合理
    之懷疑存在時，自應為無罪之判決。最高法院三十年上字第八一六號判例及七十
    六年臺上字第四九八六號判例分別著有判例可資參照。
三、公訴人認被告甲○○涉有故買贓物罪嫌，無非以：被告甲○○從事收購舊貨生意
    多年，其就所收購物品是否為廢鐵，應有辨識之能力，被告甲○○以其收購之專
    業，自當知悉該批Ｈ型鋼非可與一般廢鐵比擬，惟其竟以稍高於一般廢鐵收購價
    格之每公斤三點二元收購，足認其意在獲取巨利，又其見被告楊朝宗願以此低價
    出售，於客觀上應可疑該批Ｈ型鋼之來源，然其卻未進一步查證，即予收購，足
    認其應有贓物之認識等情，為論述之依據。
四、經查：
（一）公訴人主要係以被告甲○○收購前開Ｈ型鋼鐵之價格偏低，而認其有故買贓物
      罪嫌，然被害人乙○○於偵查中就該批鋼鐵之價格陳稱：「現鋼鐵一公斤十二
      元是鋼材原料，而做成Ｈ型鋼架一公斤約二十三元，若將此批鋼鐵當成廢鐵處
      理，一公斤約三塊多元」等語（詳九十年七月二十六日偵訊筆錄）。
（二）查該批鋼鐵乃搭建鐵厝後拆除下來之舊料，被告楊朝宗於竊得該批鋼鐵後亦以
      鐵厝舊料名義兜售，此業據楊朝宗及被害人乙○○、證人黃志成、蔡錦銘供述
      在卷，該批鋼鐵既為搭建鐵厝後拆除下來之舊料，甲○○本身又係從事舊貨收
      購生意，當然是將該批鋼鐵以廢鐵價格收購，則依乙○○上開陳述，甲○○以
      每公斤三點二元之價格收購上開鋼鐵，尚難遽認其價格明顯偏低。
（三）另證人黃志成及蔡錦銘於原審法院審理時結證稱：「是李志成要我們去吊鋼鐵
      去賣的，楊朝宗有在場，楊說是向人買的。我們尚未到現場就以電話和李聯絡
      過，李告知要吊運鐵厝舊料所以我們順路先去新市永就村威致鋼鐵公司問舊料
      價錢，該公司說要收三元一角，在那裡正好碰到被告甲○○，吳要我們先載到
      他那裡看看，後來他出價要買三元二角」等語，核與渠二人於偵查中供稱「先
      到永就村一家收廢鐵店問價格」等語（詳九十年六月二十六日偵訊筆錄）相符
      ，對照威致鋼鐵公司欲購買舊料之價格，被告甲○○以每公斤三點二元購買上
      揭鋼鐵，其價格尚屬合理，公訴人認其明知為贓物故意以低價購買圖利，自非
      有據。
（四）再參諸甲○○先後二次購買上開鋼鐵時，均有出具記載日期、單價、總價、其
      公司名稱、地址及電話號碼之地磅單交出賣人保管，有地磅單二紙在卷可憑，
      被告甲○○於收購當時，既依正常之程序處理，且收購價格又與市價相當，益
      徵其主觀上並無故買贓物之犯意，殆無疑義。
五、原審經審理後，以查無積極之事證足資證明被告有故買贓物之認識，因予諭知被
    告無罪之判決核無不合。檢察官上訴意旨仍以空泛推測之詞認被告有贓物之認識
    指摘原判決不當為無理由，應予駁回。
據上論結，應依刑事訴訟法第三百六十八條，判決如主文。
本案經檢察官王碧霞到庭執行職務。
中    華    民    國      九十一      年      四      月      十五      日
                                  臺灣高等法院臺南分院刑事第四庭
                                      審判長法官  陳    義    仲
                                            法官  蔡    崇    義
                                            法官  宋    明    蒼
右正本證明與原本無異。
不得上訴。
                                      法院書記官  余    素    美
中    華    民    國      九十一      年      四      月     十六       日
